---
title: "Clase 2 Arqueología Cuantitativa"
author: "Francisca Santana"
date: "2026-03-02"
output: 
  html_document: 
    keep_md: true
---

Configura un mirror de CRAN (Cloud funciona en todo el mundo)

```{r,eval=TRUE}
options(repos = c(CRAN = "https://cloud.r-project.org"))
```

Primero se importa el documento excel en "Import dataset" #Una vez importado, llamaremos a los datos en el Excel data, creando un nuevo vector.

```{r, eval=TRUE}
install.packages("readxl")
library(readxl)
data<- read_excel("~/Library/Mobile Documents/com~apple~CloudDocs/Documents/Documentos - Francisca’s MacBook Air/GitHub/Cuanti/clase1/intento1/Tabla camelida.xlsx")
data
```

Ya que tenemos datos de ancho y largo de falanges de llama y guanaco, vamos a seleccionar y filtrar una de estas variables. Trabajaremos con ancho de falange de llama. Para poder filtrar necesitamos usar la función filter y %\>% por lo que debemos instalar y abrir el package tidyverse.

```{r, eval=TRUE}
install.packages("tidyverse")
library (tidyverse)

```

Posteriormente, filtraremos nuestros datos. En este caso buscamos filtrar el ancho de falange de llama. Primero que todo debemos separar llama de guanaco. Para esto crearemos un nuevo vector llamado llama para separar todos los datos asociados a esta categoría. Aquí, se incluirán todas las variables asociadas a llama como ancho y largo. Para esto utilizamos el siguiente código con la función filter y %\>%.

```{r, eval=TRUE}
Llama<-data %>% filter(Taxon=="LLAMA")
Llama
summary(Llama)
IQR (Llama$Largo)
IQR (Llama$Ancho)
```

Filtro para GUANACO.

```{r, eval=TRUE}
Guanaco <-data %>% filter (Taxon=="GUANACO")
Guanaco
summary(Guanaco)
IQR (Guanaco$Largo)
IQR (Guanaco$Ancho)
```

Ya que logramos filtrar los datos de llama, ahora realizaremos un histograma con los datos de ancho de falange para nuestro nuevo vector. Esto con el objetivo de explorar nuestros datos y ver su distribución. Para realizar el histograma instalamos el package ggplot2. Este package nos permitirá hacer todo tipo de gráficos.

```{r}
install.packages("ggplot2")
library(ggplot2)
ggplot(data=Llama, aes(x=Ancho))+geom_histogram(binwidth = 1, color="black", fill="hotpink")
```
